臺灣高等法院刑事裁定
111年度抗字第1520號
抗  告  人  
即  被  告  戴偉成



選任辯護人  黃教倫律師
上列抗告人因違反毒品危害防制條例案件，不服臺灣基隆地方法
院中華民國111年9月22日所為之羈押裁定（111年度訴字第342號
），提起抗告，本院裁定如下：
    主  文
抗告駁回。
    理  由
一、原裁定意旨略以：抗告人即被告戴偉成經訊問後，雖否認起
    訴書所載之犯罪事實，惟公訴意旨認被告涉犯毒品危害防制
    條例第4條第3項之運輸第三級毒品罪、懲治走私條例第2條
    第1項私運管制物進口罪嫌，有起訴書所載之證據可佐，並
    據同案被告陳金龍證述在卷，足認被告犯罪嫌疑重大。又前
    開運輸第三級毒品罪嫌為最輕本刑五年以上有期徒刑之重罪
    ，重罪常伴隨畏罪逃亡之風險，且被告之供述與共犯即同案
    被告陳金龍之供述不一致，未來有傳喚交互詰問之必要，堪
    認被告有勾串共犯陳金龍之虞，核有刑事訴訟法第101條第1
    項第3款之羈押原因，且無其他侵害更小之手段得確保審理
    程序之順利進行，非予羈押，顯難進行審判，爰依刑事訴訟
    法第101條第1項第3款規定裁定羈押，並禁止接見、通信。
二、抗告意旨略以：㈠原裁定僅略以「重罪常伴隨畏罪逃亡之風
    險」，作為認定被告有逃亡之虞之相當理由，不僅出於臆測
    ，更顯係將「涉犯重罪」與「有逃亡之虞」之羈押原因混為
    一談，卻未具體說明有何相當理由足堪認定被告有逃亡之虞
    ，足見原裁定難謂適法；㈡被告始終否認犯罪，心胸坦蕩無
    逃亡之舉；㈢參酌刑事訴訟法第159條之1規定，被告及同案
    被告陳金龍於偵訊及原審訊問時之供述，原則上均有證據能
    力，皆得做為法院日後審理時之證據資料，則被告顯然無勾
    串同案被告陳金龍之虞；㈣為確保日後審理程序之順利進行
    ，非不得以限制出境、出海或限制住居等侵害人身自由較為
    輕微之替代手段為之，故原裁定認為無其他侵害更小之手段
    得確保審理程序之進行，似非正確。
三、被告經法官訊問後，認為犯罪嫌疑重大，而有㈠逃亡或有事
    實足認為有逃亡之虞；㈡有事實足認為有湮滅、偽造、變造
    證據或勾串共犯或證人之虞；㈢所犯為死刑、無期徒刑或最
    輕本刑為5年以上有期徒刑之罪，有相當理由認為有逃亡、
    湮滅、偽造、變造證據或勾串共犯或證人之虞之情形之一，
    非予羈押，顯難進行追訴、審判或執行者，得羈押之，刑事
    訴訟法第101條第1項定有明文。法院對被告執行羈押，其本
    質上係為使刑事訴訟程序得以順利進行，或為保全證據，擔
    保刑之執行，而對被告所實施剝奪其人身自由之強制處分，
    故法院僅須依刑事訴訟法第101條第1項規定，審查被告犯罪
    嫌疑是否重大，有無賴此保全偵審或執行之必要。而關於羈
    押之原因及其必要性，法院應就具體個案，依通常生活經驗
    法則、論理法則衡酌是否有非予羈押顯難保全證據或難以遂
    行訴訟程序之情形為判斷，對於被告羈押與否之審查，其目
    的既僅在判斷有無實施羈押強制處分之必要，並非認定被告
    有無犯罪之實體審判程序，關於羈押之要件，即無須經嚴格
    證明，以經釋明得以自由證明為已足，至於被告是否成立犯
    罪，乃本案實體上應予判斷之問題。
四、經查：
　㈠原審於訊問被告後，被告雖否認犯行，惟依卷內檢察官起訴
    書所載之相關證人證述及非供述證據，足認被告涉犯毒品危
    害防制條例第4條第3項之運輸第三級毒品罪、懲治走私條例
    第2條第1項私運管制物品進口罪等犯罪嫌疑重大。
　㈡被告所涉運輸第三級毒品為最輕本刑七年以上有期徒刑之重
    罪，可預期之刑度甚重，被告於身涉重罪犯嫌之情形下，本
    即潛在抗拒或拖延訴訟程序之危險性，其面對審判程序之期
    待性顯較輕罪犯嫌者為低，且被告身為漁船之船主，顯有逃
    亡之管道及工具，自有避罪逃亡之高度可能，足認有逃亡之
    虞。又經核閱原審及偵查卷宗後，被告與同案被告陳金龍之
    供述不一致，仍有未明之處，尚待本案證人及共犯等與被告
    進行對質、詰問，客觀上被告與其他共犯或證人間仍有勾串
    使案情隱晦不明之危險，且被告既否認犯行，其涉案程度、
    情節，均有待釐清，若任被告在外，自無法排除有勾串共犯
    、證人之高度可能，足認被告有勾串共犯、證人之虞。再者
    ，證據資料包括人證及物證，可能隨偵查、審理程序之進展
    而有擴張、增加，不因前階段被告供述及扣押物證，即認全
    部之證據資料已經保全，是被告以本案到案共犯已遭羈押，
    主張無勾串共犯、證人之可能及機會，並非可採。
　㈢本件被告確有刑事訴訟法第101條第1項第3款所定羈押事由，
    經審酌被告涉嫌運輸第三級毒品、私運管制物品進口罪，查
    獲之第三級毒品愷他命共33袋（內部分裝為661包，原始淨
    重659.994公斤，純度85%，推估原始純質淨重560.995公斤
    ），數量極為龐大，嚴重危害社會治安，及本案尚有諸多疑
    點仍待調查釐清，為期相關證據不受勾串污染，確保司法權
    有效行使，羈押並禁止接見、通信，顯係目前為防免被告逃
    亡及串證之唯一手段，無從以具保、責付或限制住居並輔以
    遵守事項等方式替代。況被告所涉上開罪嫌，危害社會治安
    甚鉅，依比例原則衡酌羈押對於被告人身自由、防禦權行使
    之限制程度，及為避免被告逃亡、串證，確保本案後續審判
    及執行程序之順利進行，自有對被告執行羈押處分並禁止接
    見、通信之必要。　
五、綜上，原審依卷內客觀事證斟酌，認被告涉犯運輸第三級毒
    品、私運管制物品進口罪犯罪嫌疑重大，且有刑事訴訟法第
    101條第1項第3款所定羈押事由，非以羈押之方式無法確保
    本案後續審判及執行程序之順利進行，有羈押之必要，裁定
    予以羈押，並禁止接見、通信，經核於法尚無違誤。抗告意
    旨猶執前詞，指摘原裁定不當，為無理由，應予駁回。
據上論斷，應依刑事訴訟法第412 條，裁定如主文。
中　　華　　民　　國　　111 　年　　10　　月　　5 　　日
     　　　　　　 刑事第十六庭  審判長法　官  劉嶽承
                                      法　官  古瑞君
                                      法　官  廖紋妤
以上正本證明與原本無異。
不得再抗告。
                                      書記官  江珮菱
中　　華　　民　　國　　111 　年　　10　　月　　6 　　日